【裁判字號】    98,台上,2970
【裁判日期】    980527
【裁判案由】    違反毒品危害防制條例
【裁判全文】
最高法院刑事判決            九十八年度台上字第二九七０號
上  訴  人  台灣高等法院台南分院檢察署檢察官
被      告  甲○○
上列上訴人因被告違反毒品危害防制條例案件，不服台灣高等法
院台南分院中華民國九十五年十月三十日第二審更審判決（九十
五年度上更(一)字第三六八號，起訴案號：台灣台南地方法院檢察
署九十一年度偵字第九八二號），提起上訴，本院判決如下：
    主  文
原判決撤銷，發回台灣高等法院台南分院。
    理  由
本件原判決以公訴意旨略以：被告甲○○於民國八十九年十月四
日向曾同賓（被訴製造第二級毒品安非他命部分，已經台灣高等
法院高雄分院九十年度上訴字第一三九０號判決無罪確定）租得
門牌為高雄縣岡山鎮○○街六十三號房屋之地下室及四樓，暗中
製造第二級毒品安非他命，伺機出售牟利。嗣於同月六日晚上十
時三十分許，為警當場查獲，扣得安非他命一一０公斤及製造工
具等情，因認被告涉犯毒品危害防制條例第四條第二項製造第二
級毒品罪嫌云云。經審理結果，以不能證明被告犯罪，因而撤銷
第一審之科刑判決，改判諭知被告無罪。固非無見。
惟按：判決書應記載判決之理由，其所載理由，仍不能憑以斷定
其所為論述之根據者，即屬理由不備。原判決雖採信被告未向曾
同賓承租高雄縣岡山鎮○○街六十三號地下室及四樓，亦無製造
安非他命之辯解，而為其有利之認定。然卷查被告於偵查中供承
：「（你是不是在八十九年十月四日向曾同賓租賃坐落在高雄縣
岡山鎮○○街六十三號的地下室還有四樓使用？）有，有在那裡
使用」，且不否認經警在其承租處查獲扣案物品，僅辯稱：「沒
有安非他命成品，只有麻黃素，東西也都不是我的，是林清東所
有。」云云（見偵字第九八二號卷第九頁），並有第一審勘驗偵
查錄音帶之勘驗筆錄在卷（見第一審卷第一一三頁）；證人即另
案被告曾同賓於其被訴製造第二級毒品案件亦供述：「他（按指
被告）於三天前打電話給我，要向我承租房間，要放東西，當時
沒有約定租金，東西放進來時，他拿一萬元＜新台幣，下同＞給
我，平常我住在房屋二、三樓，四樓及一樓我租給被告」、「（
八十九年十月四日將你住處地下室及四樓租予被告？）是，他於
十月三日晚上才找我向我租的，四日他交一萬元租金給我，我們
沒簽租約」、「（你出租房間與被告使用，每月代價為何？雙方
是否亦立下租賃契約？）我出租房間給予陳某，雙方沒有立下契
約或言明每月代價，但第二天陳某即拿壹萬元給我並稱以後如有
賺錢還會貼補我」等語（見偵字第二二六六八號偵查影印卷第三
十四頁、台灣高雄地方法院九十年度訴字第七一號影印卷第十五
頁、高雄市政府警察局三民第一分局刑案偵查影印卷第二頁）。
被告供承向曾同賓承租上揭房屋，與證人曾同賓所證，並無扞格
。再查證人曾同賓於上揭案件審理時所供述：「（甲○○何時將
東西搬進你家？）十月三日晚上他就將貨車開進車庫，十月四日
他要我開門讓他將東西搬進去，他將東西搬上四樓鎖起來，他就
去台中了，因東西很臭，我太太不同意他放，我十月五日就聯絡
他搬走，他答應找到地方就搬」、「（甲○○是否於八十九年十
月四日將製造安非他命之工具運至你家？）是八十九年十月三日
晚上十一點左右他開一部廂型車來我家，身邊有帶二個小弟，一
個綽號叫阿強，另一個我不知道名字，八十九年十月四日他來我
家門口打電話給我，我當時人在外面，接到電話後我回家後打開
門讓他進去，當時他說他要去台中，八十九年十月五日他從台中
回來後有與我聯絡，當日我與他見面時他車上有一部攪拌機，像
被警察查獲的一樣」等語（見同上訴字第七一號影印卷第十五頁
、第一三四頁）；證人即曾同賓之配偶鄭月娥亦證述：「（甲○
○放製造安非他命之工具及原料在你家之經過？）有一天晚上我
先生接到電話出去，隔天早上就有一輛紅色轎車來我家」、「我
是晚上載小孩回家後，我與小孩都聞到難聞的味道，我問我先生
是什麼東西，我先生回答是朋友借放的，他要叫朋友來載走」等
語（見同上訴字第七一號影印卷第二二六頁）。並有警方在上開
住處查扣如原判決附表一至附表三所示之物可資佐證。被告及證
人曾同賓、鄭月娥前揭所供，何以不能採為不利於被告之證據，
原審並未詳加調查審認，並載明其理由，遽為被告無罪之判決，
顯有理由不備之違法。檢察官上訴意旨指摘原判決不當，非無理
由，應認仍有撤銷發回更審之原因。
據上論結，應依刑事訴訟法第三百九十七條、第四百零一條，判
決如主文。
中    華    民    國  九十八  年    五    月  二十七  日
                      最高法院刑事第九庭
                          審判長法官  邵  燕  玲
                                法官  李  伯  道
                                法官  孫  增  同
                                法官  蔡  彩  貞
                                法官  林  俊  益
      本件正本證明與原本無異
                                      書  記  官
中    華    民    國  九十八  年    六    月    三    日
                                                     ｍ


司法院資訊處製作；財團法人民間司法改革基金會備份。
